【裁判字號】    98,訴,947
【裁判日期】    981228
【裁判案由】    違反毒品危害防制條例
【裁判全文】
臺灣嘉義地方法院刑事判決               98年度訴字第947號
公  訴  人  臺灣嘉義地方法院檢察署檢察官
被      告  甲○○
選任辯護人  汪玉蓮律師
上列被告因違反毒品危害防制條例案件，經檢察官提起公訴（
98年度偵字第814 號），本院判決如下：
    主  文
甲○○共同販賣第二級毒品，累犯，處有期徒刑年捌月。扣案
之諾基亞銀色手機壹支（含0000000000號SIM 卡）沒
收之，販賣第二級毒品甲基安非他命所得新臺幣玖仟元，與楊義
敏連帶沒收之，如全部或一部不能沒收時，以甲○○與楊義敏之
財產連帶抵償之。未扣案之三星牌手機壹支（原門號00000
00000號現已停用）沒收之，如全部或一部不能沒收時，向
甲○○與楊義敏連帶追徵其價額或以渠等財產連帶抵償之。
    犯 罪 事 實
一、甲○○前因違反毒品危害防制條例案件，經本院以95年度訴
    字第200 號判處有期徒刑9 月、4 月，應執行有期徒刑1 年
    確定；又因竊盜案件，經本院以95年度易字第307 號判處有
    期徒刑1 年確定，上開2 案嗣經本院以96年度聲減字第222
    號裁定減刑並定應執行有期徒刑11月確定，於民國96年7 月
    16日徒刑執行完畢。詎仍不知悔改，其明知甲基安非他命係
    毒品危害防制條例所規定之第二級毒品，不得非法持有、販
    賣，竟仍與楊義敏（臺灣高等法院臺南分院判決有罪）共同
    基於販賣第二級毒品甲基安非他命以營利之犯意聯絡，於97
    年7 月27日晚上10時48分許，先由張煒旻以所持門號0000
    000000號行動電話和楊義敏所持用之門號0000000000號行動
    電話及甲○○所持用之門號0000000000號行動電話聯絡購買
    毒品「一小（即1 錢）」之事宜後，同日晚上11時許，甲○
    ○即駕駛自用小客車搭載楊義敏，前往嘉義市○○路、延平
    街「天安宮」附近某處，交付1 錢甲基安非他命給張煒旻，
    並收取新臺幣（下同）9,000 元之價金。嗣警據報而聲請對
    張煒旻之上開手機門號進行監聽後，始為警循線查獲。
二、案經嘉義縣警察局竹崎分局報告臺灣嘉義地方法院檢察署檢
    察官偵查起訴。
    理  由
壹、證據能力部分：
    按被告以外之人於審判外之陳述，雖不符刑事訴訟法第159
    條之1 至第159 條之4 之規定，而經當事人於審判程序同意
    作為證據，法院審酌該言詞陳述或書面陳述作成時之情況，
    認為適當者，亦得為證據；當事人、代理人或辯護人於法院
    調查證據時，知有第159 條第1 項不得為證據之情形，而未
    於言詞辯論終結前聲明異議者，視為有前項之同意，刑事訴
    訟法第159 條之5 定有明文。查本案所引用之被告以外之人
    審判外之言詞或書面陳述，被告、辯護人及檢察官於本院審
    理時，知有第159 條第1 項不得為證據之情形，均表示同意
    作為本案之證據，本院審酌該等言詞陳述及書面陳述作成之
    情況，未見有何不適當之情形，故依前開規定，均應有證據
    能力。
貳、認定犯罪事實所憑之證據及理由：
一、上開犯罪事實，業經被告於偵查及本院審理時坦承不諱。此
    外，經查：
（一）門號0000000000號之行動電話係由被告所持用，又門號00
      00000000號之行動電話係由張煒旻所持用，另門號000000
      0000號行動電話，則由楊義敏所持用等情，業經證人張煒
      旻、楊義敏、楊義敏之女友黃綺玉於警詢證述明確（見警
      卷第2 、11～12、21～22頁），復參以97年7 月27 日 晚
      上10時48分張煒旻所持門號0000000000號行動電話與楊義
      敏所持門號0000000000號行動電話通聯內容為：「…A（
      張煒旻）：我剛才打給你，你說15分鐘過來。
      B （楊義敏）：我可能剛睡醒頭暈暈的。
      A：你家在哪裡？
      B：我在延平街這裡。
      A：我過去找你還是怎樣？
      B：約在附近，在民生南路和垂楊路口。你要幾個？
      A：一小，我5 分鐘就到了。」；
      於同日晚上10時54分張煒旻所持門號0000000000號行動電
      話與楊義敏所持門號0000000000號行動電話通話內容為：
      「
      B （楊義敏）：到你過來我們這裡。
      A （張煒旻）：你們在哪裡？
      B：延平街，快到頂好，新榮路你逆向進來，第1 條。
      A：你要到樓下等我嗎？
      B：好。」；
      於同日晚上11時許，張煒旻所持門號0000000000號行動電
      話與被告所持0000000000號行動電話通話內容為：「
      B （被告甲○○）：糖糖你在哪裡？
      A （張煒旻）：延平街西門街的廟。
      B：你往新榮路這邊過來就會看見我。」
      上開通話內容，有各該監聽譯文在卷可稽（見警卷第31～
      33頁），核與證人張煒旻於偵查及另案（本院97年度訴字
      第1022號98年5月7日審判筆錄）審理中證述：97年7月27
      日以其門號0000000000號行動電話分別與門號0000000000
      號、0000000000號行動電話通話聯絡購買1錢9,000元之甲
      基安非他命，當日約在嘉義市○○路與新榮路口天安宮附
      近交易，被告開車載楊義敏到場，由被告交付上開甲基安
      非他命給伊等語相符，足見被告及同案共犯楊義敏與張煒
      旻已就買賣甲基安非他命之數量於電話中達成合意，並在
      嘉義市○○路、新榮路口現場交付1錢之甲基安非他命後
      ，取得價金9,000元而交易成功甚明。
（二）另查甲基安非他命物稀價昂，為政府嚴予取締之物，苟被
      告等從事販賣時無利可圖，應無甘冒被查緝之危險，平白
      從事販賣之理，是其所販入之價格必較其所出售之價格低
      廉，而從中賺取買賣之差價牟利，其有營利意圖甚明。
二、綜上所述，上揭證據均堪為補強證據，且足以擔保被告於偵
    查、本院審理之任意性自白與事實相符。從而，本件事證明
    確，被告犯行應堪認定，應依法論科。
、論罪科刑部分：
一、被告行為後，毒品危害防制條例第4 條第2 項及第17條規定
    業已修正，並於98年5 月20日公布，同年5 月22日生效施行
    （司法院98年6 月29日院臺廳刑一字第0980014643號函參照
    ），應依刑法第2 條第1 項規定而為比較適用。該條例第4
    條第2 項修正前規定：「製造、運輸、販賣第二級毒品者，
    處無期徒刑或7 年以上有期徒刑，得併科新臺幣7 百萬元以
    下罰金。」修正後規定為：「製造、運輸、販賣第二級毒品
    者，處無期徒刑或7 年以上有期徒刑，得併科新臺幣1 千萬
    元以下罰金。」，修正後毒品危害防制條例第4 條第2 項規
    定之法定併科之罰金刑提高，故該部分之修正，以修正前之
    規定較有利於行為人，惟同法第17 條 第2 項增定：「犯第
    4 條至第8 條之罪於偵查及審判中均自白者，減輕其刑。」
    ，為舊法所無，茲本件被告係犯毒品危害防制條例第4 條第
    2 項之販賣第二級毒品罪，且已於偵查及本院審理時自白犯
    罪，經比較新、舊法結果，以新法對被告有利，是綜合適用
    修正前、後之罪、刑相關規定予以比較，以修正後之規定顯
    較修正前之規定對被告有利，因此，依刑法第2條第1項但書
    之規定，自應整體適用修正後毒品危害防制條例之規定。
二、按甲基安非他命屬毒品危害防制條例第2 條第2 項第2 款所
    定之第二級毒品。故核被告所為，係犯毒品危害防制條例第
    4 條第2 項之販賣第二級毒品罪。被告持有第二級毒品甲基
    安非他命之低度行為，為販賣之高度行為所吸收，不另論罪
    。被告與楊義敏就上開犯行間，有犯意聯絡及行為分擔，應
    論以共同正犯。又被告前因違反毒品危害防制條例案件，經
    本院以95年度訴字第200 號判處有期徒刑9 月、4 月，應執
    行有期徒刑1 年確定；又因竊盜案件，經本院以95年度易字
    第307 號判處有期徒刑1 年確定，上開2 案嗣經本院以96年
    度聲減字第222 號裁定減刑並定應執行有期徒刑11月確定，
    於96年7 月16日徒刑執行完畢，有卷附臺灣高等法院被告前
    案紀錄表可按，其受有期徒刑之執行完畢，5 年以內再故意
    犯本件犯行，為累犯，除法定本刑為無期徒刑部分，依法不
    得加重其刑外，應依刑法第47條第1 項之規定加重其刑。又
    被告於偵查中及本院審理中，均自白犯罪，有偵查筆錄及本
    院審理筆錄可稽，應依毒品危害防制條例第17條第2 項之規
    定，減輕其刑，並就被告所犯無期徒刑以外之法定刑部分，
    依法先加重其刑後減輕之。
三、爰審酌被告國中畢業之智識程度，其不思以正當途徑賺取金
    錢，竟以販賣毒品圖不法所得，足以使購買施用者導致生理
    及心理毒害，形成生理成癮性及心理依賴性，戕害國民身心
    健康，危害社會治安，其無視於國家杜絕毒品危害之禁令，
    ；惟其犯後坦承販賣毒品之犯行，態度尚可，本件販賣毒品
    僅有1 次，販賣之數量為1 錢、價額為9,000 元等一切情狀
    ，量處如主文所示之刑。
四、按犯販賣第二級毒品之罪者，其供犯罪所用或因犯罪所得之
    財物，均沒收之，如全部或一部不能沒收時，追徵其價額或
    以其財產抵償之，毒品危害防制條例第19條第1 項定有明文
    。再按共同實行犯罪行為之人，在合同意思範圍內，各自分
    擔犯罪行為之一部，相互利用他方之行為，以遂行其犯罪之
    目的，即應就其全部所發生之結果，共同負責。因此，適用
    毒品危害防制條例第19條第1 項之規定，就共同正犯供犯罪
    所用或因犯罪所得之財物，予以沒收，為避免執行時發生重
    複沒收之情形，應採連帶沒收主義，於各該共同正犯之同一
    或先後所為之判決內，於裁判時應就共同正犯諭知連帶沒收
    ，如全部或一部不能沒收時，連帶追徵其價額或以其財產抵
    償之，不得對各該共同正犯分別重複諭知沒收，及追徵其價
    額或以其財產抵償之。又供犯罪所用或因犯罪所得之財物，
    倘非新臺幣，而全部或一部不能沒收時，應追徵其價額，使
    繳納與原物相當之價額，或以其財產抵償之，方能達到沒收
    之目的（最高法院98年度臺上字第1193號刑事判決可資參照
    ）。查被告與共同正犯楊義敏販賣第二級毒品甲基安非他命
    所得為9,000 元，業經認定如前，自應依上開規定，與共同
    正犯楊義敏連帶宣告沒收之，如全部或一部不能沒收時，以
    其與楊義敏之財產連帶抵償之。另經警對共同正犯楊義敏扣
    案之門號0000000000號行動電話NOKIA 銀色手機1 支（含
    SIM 卡1 枚），為共同正犯楊義敏所有，且經本院認定係用
    於與張煒旻聯絡本件販毒事宜所用，應依毒品危害防制條例
    第19條第1 項規定，宣告沒收之。又未扣案之三星牌手機1
    支（原門號0000000000號現已停用，無從併予沒收），為被
    告所有供本件聯絡販毒之工具，而業經被告於本院審理時供
    述明確，且該手機查無證據業已滅失，亦應援用上開規定宣
    告沒收（因非現金，無重複沒收之疑慮，無庸諭知連帶沒收
    ），如全部或一部不能沒收時，向被告及楊義敏連帶追徵其
    價額，或以其與楊義敏之財產連帶抵償之。至其他共同正犯
    楊義敏案件所扣案之物品，均與本件販賣甲基安非他命之犯
    行無關，且無積極證據證明上開扣案物品確係供本件犯行所
    用或所得之物，爰不併予宣告沒收，附此敘明。
據上論斷，應依刑事訴訟法第299 條第1 項前段，毒品危害防制
條例第4 條第2 項、第17條第2 項、第19條第1 項，刑法第11條
、第2 條第1 項但書、第28條、第47條第1 項，判決如主文。
本案經檢察官曹合一到庭執行職務。
中    華    民    國    98    年    12    月    28    日
              刑事第四庭  審判長法  官  蔡憲德
                                法  官  王慧娟
                                法  官  梁淑美
上列正本證明與原本無異。
如不服本判決應於收受判決後10日內向本院提出上訴書狀，並應
敘述具體理由；其未敘述上訴理由者，應於上訴期間屆滿後20日
內向本院補提理由書（均須按他造當事人之人數附繕本）「切勿
逕送上級法院」。告訴人或被害人如對於本判決不服者，應具備
理由請求檢察官上訴，其上訴期間之計算係以檢察官收受判決正
本之日期為準。
中    華    民    國    98    年    12    月    28    日
                                書記官  林金福
附錄本案論罪科刑法條全文：
毒品危害防制條例第4條
製造、運輸、販賣第一級毒品者，處死刑或無期徒刑；處無期徒
刑者，得併科新臺幣2 千萬元以下罰金。
製造、運輸、販賣第二級毒品者，處無期徒刑或7 年以上有期徒
刑，得併科新臺幣1 千萬元以下罰金。

司法院資訊處製作；財團法人民間司法改革基金會備份。
